【裁判字號】    97,易,3359
【裁判日期】    971219
【裁判案由】    毒品危害防制條例
【裁判全文】
臺灣臺北地方法院刑事判決              97年度易字第3359號
公  訴  人  臺灣臺北地方法院檢察署檢察官
被      告  甲○○
上列被告因毒品危害防制條例案件，經檢察官提起公訴（97年度
毒偵字第3416號），因被告於準備程序自白犯罪，經本院裁定改
以簡式審決程序審理，判決如下：
    主  文
甲○○施用第二級毒品，累犯，處有期徒刑伍月，如易科罰金，
以新臺幣壹仟元折算壹日。
    事  實
一、甲○○前因施用毒品案件，經本院88 年度毒聲字第968號裁
    定送觀察、勒戒後，認無繼續施用傾向而於88年6月28 日執
    行完畢釋放出所；復因施用毒品案件，經本院88年度毒聲字
    第2118號裁定送觀察、勒戒後，認有繼續施用毒品之傾向，
    經本院88年度毒聲字第2468號裁定令入戒治處所施以強制戒
    治，並以88年度北簡字第2411號判決判處有期徒刑4 月確定
    ，於88年11月10日入戒治所執行戒治，於89年4月28 日因停
    止戒治處分出所，嗣經本院裁定撤銷停止戒治，並經通緝到
    案後，於91年2月3日入戒治所執行戒治，於91年6月30 日執
    行完畢釋放出所，並於91年6月26日易科罰金執畢上開4月有
    期徒刑；再於91年間因施用毒品案件，經臺灣板橋地方法院
    （下稱板橋地院）91年度毒聲字第3620號裁定令入戒治處所
    施以強制戒治，並以91年度易字第3477號判決判處有期徒刑
    5月確定，嗣經通緝到案後，於92年4月20日入戒治所執行戒
    治，嗣於93年1月9日因毒品危害防制條例修正而釋放，並另
    執行上開5月有期徒刑，於93年6月9 日執行完畢出監。詎竟
    復基於施用第二級毒品之犯意，於97年9月2日上午，在臺北
    市新店市朋友家中，以朋友所有之吸食器將第二級毒品甲基
    安非他命以燒烤吸食方式施用毒品一次，嗣因另案通緝，為
    警於97年9月3日下午9時許，在臺北縣新店市○○路○段 417
    號查獲。
二、案經臺北縣政府警察局新店分局報告臺灣臺北地方法院檢察
    署檢察官偵查起訴，本院訊問甲○○後，甲○○於準備程序
    中為有罪之陳述，本院合議庭裁定改行簡式審判程序。
    理  由
一、訊據被告甲○○就前揭犯罪事實坦承不諱，且有臺灣檢驗科
    技股份有限公司濫用藥物檢驗報告在卷（見偵卷第17頁）可
    稽，足認被告前揭任意性自白確與事實相符，故本件事證明
    確，被告犯行堪予認定，應依法論科。
二、按毒品危害防制條例係於92年7月9日修正公布，自93年1 月
    9 日起施行。修正後已刪除二犯及三犯之規定，一改修法前
    繁雜之處遇程序，僅將施用毒品者簡化區分為初犯、再犯，
    並認施用毒品者係屬病患性犯人，以觀察、勒戒戒除其身癮
    ，並以強制戒治去除其心癮。經觀察、勒戒或強制戒治執行
    完畢釋放後，若係5 年後再犯該條例第10條施用毒品罪者，
    與同條例第20條第1項、第2項關於「初犯」之處理方式相同
    ，檢察官應先聲請法院裁定令被告入勒戒處所觀察、勒戒，
    並視有無繼續施用毒品傾向，決定應予釋放、為不起訴之處
    分，或應聲請法院裁定令入勒戒處所強制戒治；若係5 年內
    再犯同條例第10條之施用毒品罪者，依同條例第23條第2 項
    規定，檢察官應依法追訴。觀諸該條例第20條第3 項之修正
    理由：「觀察、勒戒或強制戒治5 年後再犯者，顯見前所實
    施之觀察、勒戒或強制戒治已足以遮斷其施用毒品之癮，為
    期自新及協助其戒除毒癮，對此5 年後再犯者，爰明定仍適
    用初犯之規定，先經觀察、勒戒、強制戒治之程序。」及同
    條例第23條第2 項之修正理由：「為配合簡化施用毒品犯之
    刑事處遇程序，並鑑於經觀察、勒戒或強制戒治執行完畢釋
    放後5 年內再犯者，其再犯率甚高，原據以實施之觀察、勒
    戒及強制戒治既已無法收其實效，自應施以刑事處遇。」顯
    然如施用毒品者係前經觀察、勒戒或強制戒治等治療程序執
    行完畢5 年後，始再施用毒品之「初犯」，因前所執行之觀
    察、勒戒或強制戒治已足收戒除毒癮之效，自應重新執行觀
    察、勒戒或強制戒治等治療程序，並於治療程序執行完畢後
    ，由檢察官為不起訴處分，毋庸對之追訴處罰；反之，在 5
    年內再犯之情形，因其先前所為治療程序顯未能收戒斷毒癮
    之效，且考量施用毒品者之再犯率偏高，乃簡化其刑事處遇
    程序，而逕予追訴處罰，不再施以治療程序。參酌上開立法
    理由，修正毒品危害防制條例就施用毒品者，祇於「初犯」
    及「5 年後再犯」二種情形，有其追訴條件之限制，即須於
    初犯經觀察、勒戒或強制戒治釋放後，5 年內均無施用毒品
    之行為，始能認其前所實施之觀察、勒戒或強制戒治已足遮
    斷毒癮，而得於5 年後再犯時，再予適用初犯之規定，重行
    觀察、勒戒等程序。倘5 年內已經再犯，被依法追訴處罰，
    縱其第3次（或第3次以上）施用毒品之時間在初犯釋放5 年
    以後，即與「5年後再犯」之情形有別，且因已於「5年內再
    犯」，顯見其再犯率甚高，原實施觀察、勒戒或強制戒治，
    已無法收其實效，而無5 年戒斷期之存在，自無再經觀察、
    勒戒及強制戒治之必要，應由檢察官逕行起訴，始符新法修
    正之本旨（最高法院95年度臺非字第59號、第65號判決意旨
    參照）。查被告甲○○有如事實欄所載施用毒品等情，此有
    臺灣高等法院被告前案紀錄表等在卷（見本院卷第3 至12頁
    ）可稽。是被告曾於受前揭觀察勒戒及強制戒治執行完畢釋
    放出所後5 年內，分別再犯施用毒品案件，經法院裁定令入
    戒治處所施以強制戒治，竟又於前揭時、地再犯本件施用第
    二級毒品之犯行，依上開說明，自與毒品危害防制條例第20
    條第3項之規定僅得適用於「5年後再犯」之情形不合，應依
    毒品危害防制條例第23條第2項之規定，依同條例第10 條之
    規定論罪科刑。
三、核被告所為，係犯毒品危害防制條例第10條第2 項之施用第
    二級毒品罪。被告於施用前持有第二級毒品甲基安非他命之
    低度行為，為其施用之高度行為所吸收，不另論罪。又被告
    有如前揭事實欄所示之前科，此有臺灣高等法院被告前案紀
    錄表在卷可稽，其於受前揭有期徒刑執行完畢後，5 年以內
    故意再犯本件有期徒刑以上之罪，應依刑法第47條第1項規
    定，論以累犯，加重其刑。爰審酌被告前已因施用毒品觸法
    ，仍未能戒絕，復施用足以導致本身精神障礙、性格異常，
    甚至造成生命危險之毒品，戕害一己之身體健康，惟犯後尚
    能坦承犯行，及其素行、智識、經驗等一切情狀，量處如主
    文所示之刑，並諭知易科罰金折算之標準，以示懲儆。
據上論斷，應依刑事訴訟法第273條之1第1項、第 299條第1項前
段，毒品危害防制條例第10條第2項，刑法第11條、第47條第1項
、第41條第1項前段，判決如主文。
本案經檢察官李彥霖到庭執行職務。
中    華    民    國    97    年    12    月    19    日
                              刑事第十七庭法  官  劉煌基
上正本證明與原本無異。
如不服本判決應於收受送達後10日內向本院提出上訴書狀，並應
敘述具體理由；其未敘述上訴理由者，應於上訴期間屆滿後20日
內向本院補提理由書（圴須按他造當事人之人數附繕本）「切勿
逕送上級法院」。
                                          書記官  周小玲
中    華    民    國    97    年    12    月    23    日
毒品危害防制條例第10條
施用第一級毒品者，處 6 月以上 5 年以下有期徒刑。
施用第二級毒品者，處 3 年以下有期徒刑。


司法院資訊處製作；財團法人民間司法改革基金會備份。
